【裁判字號】    99,事聲,23
【裁判日期】    990730
【裁判案由】    更生事件
【裁判全文】
臺灣新竹地方法院民事裁定              99年度事聲字第23號
異  議人即
債  權  人  國泰世華商業銀行股份有限公司
法定代理人  甲○○
代  理  人  丙○○
相  對  人
即債務  人  乙○○
代  理  人  張運弘律師
上列異議人因相對人聲請消費者債務清理更生事件，對於民國99
年5 月18日本院司法事務官所為99年度執消債更字第6 號裁定提
出異議，本院裁定如下：
    主  文
異議駁回。
    理  由
一、按債務人有薪資、執行業務所得或其他固定收入，法院認更
    生方案之條件公允者，得不經債權人會議可決，逕依債務人
    之聲請或依職權以裁定認可更生方案，消費者債務清理條例
    （下稱消債條例）第64條第1項定有明文。又債務人之更生
    方案應否准許，係以是否公允為斷，所謂公允，應審酌債權
    人與債務人之利益衡平、債務人之償債能力與清償誠意以及
    社會公益等因素為綜合判斷，非以還款成數為絕對標準。另
    當事人對於司法事務官處理事件所為之終局處分，得於處分
    送達後10日之不變期間內，以書狀向司法事務官提出異議；
    司法事務官認前項異議有理由時，應另為適當之處分；認異
    議為無理由者，應送請法院裁定之；法院認第1項之異議為
    有理由時，應為適當之裁定；認異議為無理由者，應以裁定
    駁回之，此項規定於更生或清算之程序準用之，民事訴訟法
    第240條之4第1、2、3項及消債條例第15條分別定有明文。
二、異議意旨略以：債務人每月有薪資新台幣( 下同)32,000 元
    ，以每月11,000元為更生方案清償金，惟異議人認基於下列
    理由就原裁定提出異議，並請求廢棄原裁定：
(一)、查債務人既已負鉅額債務，其自須以最低生活標準而節省開
    銷以償債，始符誠信公允。按依據內政部頒佈之98年台灣省
    之最低生活費為9,829 元，該數據係依社會救助法第4 條所
    稱之最低生活費，由中央、直轄市主管機關參照中央主計機
    關所公布當地區最近一年平均每人消費支出60% 計算，且依
    行政院主計處公布之「台灣地區96年度家庭收支調查報告書
    」可知，家庭支出結構為房租比例26.9% 、食與衣為27.5%
    、醫療14.3% 、交通通訊為12.5% 、娛樂教育為12.5% 、雜
    項6.3%。以債務人陳報之金額超過前開數額者，即屬非必要
    之支出，應以前開金額作為每月必要支出之金額，方屬合理
    。
(二)、關於扶養費之標準，應依98年財政部公告之扶養親屬免稅額
    為82,000元，平均每月6,833元，方為合理。
(三)、本案若依據債務人平均月收入32,000元，縱扣除債務人與配
    偶應分擔其子女之扶養費3,416 元( 即6,833 2)、母親扶
    養費用1,708 元( 即6,833 4)及上開所計算伊個人每月之
    必要支出9,829 元後，債務人每期還款之金額，應可提高至
    17,047元，而非僅為11,000元。
(四)、退一步言之，扶養費用縱以9,829 元計算，依上開算式可知
    ，債務人每期還款金額，應提高至14,800 元。
(五)、關於債務人更生方案履行之期限利益部分並無約定。因，為
    使將來債務人若有毀諾情事，債權人聲請強制執行時之可供
    執行金額以臻明，爰請於更生方案內加註：「更生方案如一
    期未履行，其餘未到期部分，視為全部到期。」
三、經查：
(一)、債務人以其有不能清償債務之情事，向本院聲請更生，經本
    院於99年1 月7 日以98年度消債更字第92號裁定開始更生程
    序，並命由司法事務官進行更生程序，有上開裁定在卷可稽
    ，觀諸本院司法事務官所認可之更生方案，其更生條件為每
    月為1 期，每期清償金額為11,000元，分96期清償，自認可
    更生方案裁定確定之翌日起為8 年，清償總額為1,056,000
    元，償還成數為20.48%，依債權比例按期分別電匯予各債權
    人，核與消債條例第53條第2 項第3 款規定無違。又依卷附
    之財政部臺灣省北區稅臺北市國稅局95、96、97年度綜合所
    得稅各類所得資料清單、財產歸屬資料清單、第三人嘉興車
    業行在職證明、債務人稅務電子閘門財產所得調件明細表，
    足認債務人確有薪資、執行業務所得或其他固定收入，復查
    無消債條例第63條、第64條第2 項各款情形，是債務人並無
    法院不得逕為更生方案裁定認可之情事，先予敘明。
(二)、異議人雖以裁定所列債務人更生期間之支出過高，應以內政
    部所頒訂之最低生活費為債務人必要費用之標準，至扶養部
    分應以財政部公告98年之扶養親屬免稅額為82,000元，平均
    每月6,833 元，方為合理，是以債務人更生期間每月可支付
    之數額應為17,047元或14,800元，而非僅有原裁定之11,000
    元等語。惟查：
  1.債務人提出之更生方案總清償成數為20.84%，總清償金額為
    1,056,000 元，依各債權人之債權比例分配受償金額，異議
    人之債權比例為20.41%，並無違誤。又債務人平均每月收入
    約為32,000元，名下無不動產等較具價值之其他財產，其提
    出之更生方案中，其每月必要支出約為19,955元（含居住其
    中徐翰廣所有房屋支出之房租5,000 元、電話費500 元。水
    電瓦斯費3,000 元、債務人、其配偶及子共3 人健保費1719
    元、餐費費3,000 元、勞保費736 元、配偶及子女之扶養費
    6,000 元），債務人之子係96年8 月30日出生，係未滿3 歲
    之幼兒，債務人之配偶係大陸地區來台人士，如出外工作則
    債務人之幼年子女須另覓保姆，而須另支付保姆費用，是以
    債務人主張其配偶及子女扶養費為必要費用，應可採納，異
    議人異議理由主張債務人之子女之扶養費用應由債務人與配
    偶分攤，且不能將配偶之扶養費列入必要費用，然該主張並
    未考量債務人之配偶係大陸地區來台人士，98年整年失業無
    收入，且債務人之子女係幼年子女，此部分之主張自無可採
    。
  2.是以債務人在更生期間為維持其基本生活之必要費用，其本
    身部分依據內政部頒佈之98年台灣省之最低生活費為9,829
    元，而其配偶及子女部分，依異議人所主張的，應依98年財
    政部公告之扶養親屬免稅額為82,000元，平均每人每月6,83
    3 元，加上債務人負擔其母扶養費部分，因扶養義務者有4
    人、母親扶養費用1,708 元( 即6,833 4)，此部分之費用
    合計已超過債務人所列出之前開必要費用之數額，顯見債務
    人已有積極清理債務之誠信，並已恪盡最大努力清償債務，
    揆諸首揭說明，衡量異議人與債務人之利益衡平、債務人之
    償債能力與清償誠意，難謂原裁定認可債務人之更生方案有
    欠公允之處。
(三)、異議人另主張原裁定應加註：「更生方案如一期未履行，其
    餘未到期之部分，視為全部到期。」之文字，然觀諸消費者
    債務清理條例並無準用民法第318 條之規定；又更生方案之
    裁定與民法第318 條法院分期給付之判決性質上並不相同，
    如債務人發生未依更生方案履行之情形，消費者債務清理條
    例除定有債權人得以之為執行名義，聲請對債務人為強制執
    行之規定以外（同條例第74條第1 項前段參照），債權人聲
    請對債務人強制執行時，法院得依債務人之聲請或依職權裁
    定開始清算程序（同條例第74條第2 項參照），此乃因消費
    者債務清理條例之規範目的在使債務人有重建復甦之機會，
    如債務人未依更生方案履行者，消費者債務清理條例第74
    條賦予債權人以該更生方案及法院認可裁定為執行名義之權
    利，或經開始清算程序後，法院依消費者債務清理條例第
    133 條規定情形，裁定債務人不免責，故亦應無類推適用民
    法第318 條之餘地，是本件相對人與債權人間未達成「更生
    方案如一期未履行，其餘未到期之部分，視為全部到期。」
    之約定，司法事務官未於更生方案記載此段文字，亦難認該
    認可裁定有何違法之處。
四、綜上所述，原裁定斟酌債務人所提更生方案之條件核屬公允
    、適當、可行，復查債務人並無消債條例63條或第64條第2
    項所定不應認可之消極事由存在，逕依該條例第64條第1項
    裁定認可債務人所提更生方案，核無不合。異議人猶執前詞
    指摘原裁定不當，聲明異議，求予廢棄原裁定，為無理由，
    應予駁回。
五、依消費者債務清理條例第15條、民事訴訟法第240條之4第3
    項，裁定如主文。
中    華    民    國    99    年    7     月    30    日
              民事第一庭    法      官  王銘勇
上為正本係照原本作成。
如不服本裁定，應於裁定送達後10日內，以書狀向本院提出抗告
，並繳納抗告費新臺幣1千元。
中    華    民    國    99    年    7     月    30    日
                            書  記  官  呂聖儀

司法院資訊處製作；財團法人民間司法改革基金會備份。
